臺灣彰化地方法院刑事判決
110年度訴字第830號
公  訴  人  臺灣彰化地方檢察署檢察官  
被      告  陳來旺


指定辯護人  本院公設辯護人陳志忠
上列被告因違反廢棄物清理法案件，經檢察官提起公訴（110年
度偵字第9830號），本院判決如下：
    主  文
陳來旺犯廢棄物清理法第四十六條第三款之非法清理廢棄物罪，
累犯，處有期徒刑捌月。
未扣案之犯罪所得新臺幣捌仟元沒收之，於全部或一部不能沒收
或不宜執行沒收時，追徵其價額。
    犯罪事實
一、陳來旺向其兄嫂林碧雲借住坐落彰化縣○○鄉○○段000000地號
    土地、門牌號碼彰化縣○○鄉○○村○○巷00號之建物居住，竟基
    於提供上開土地供人堆置廢棄物之犯意，於民國110年7月初
    某日，未經主管機關許可，同意讓姓名年籍不詳綽號「大頭
    仔」之成年男子，依序以新臺幣（下同）5,000元、3,000元
    對價，駕車運來1車廢塑膠混合物、1車廢竹子等一般廢棄物
    ，堆置在上址建物前空地。嗣經林碧雲於110年7月9日13時
    許，發現上開建物門口遭人堆置廢棄物，報警處理，警方於
    同年7月12日14時24分許，會同彰化縣環境保護局（下簡稱
    彰化縣環保局）人員到場稽查而查獲。
二、案經林碧雲訴由彰化縣警察局芳苑分局報告臺灣彰化地方檢
    察署檢察官偵查起訴。　　
    理  由
一、本判決所引用被告以外之人於審判外之言詞或書面陳述，而
    不符合刑事訴訟法第159條之1至第159條之4之規定者，檢察
    官、被告陳來旺及其辯護人已明示同意作為證據（本院卷第
    61至62頁），或迄至本院言詞辯論終結前均未聲明異議，本
    院審酌各該證據製作時之情況，並無違法不當之情事，以之
    作為證據應屬適當，依刑事訴訟法第159條之5第1項之規定
    ，認具有證據能力。
二、訊據被告坦承有向其兄嫂即告訴人林碧雲借住坐落彰化縣○○
    鄉○○段000000地號土地、門牌號碼彰化縣○○鄉○○村○○巷00號
    之建物居住，於110年7月初某日，未經主管機關許可，同意
    讓姓名年籍不詳綽號「大頭仔」之成年男子，依序以5,000
    元、3,000元對價，駕車運來1車廢塑膠混合物、1車廢竹子
    ，堆置在上址建物前空地之事實（偵卷第10至11頁、本院卷
    第61頁、第95至97頁），且經告訴人林碧雲於警詢時證述明
    確（偵卷第17至20頁），並有彰化縣環保局110年7月12日、
    同年7月16日環境稽查工作紀錄（編號：CH00000000、CH000
    00000）、彰化縣○○鄉○○段000000地號土地所有權狀影本各1
    份、蒐證照片4張、110年7月12日現場照片2張在卷可稽（偵
    卷第21至26頁、本院卷第107至109頁），足認被告上開自白
    與事實相符，堪可採信。辯護人雖認上開堆置之物品非屬廢
    棄物清理法所規範之廢棄物，惟按「本法所稱廢棄物，指下
    列能以搬動方式移動之固態或液態物質或物品：一、被拋棄
    者。二、減失原效用、被放棄原效用、不具效用或效用不明
    者。…。前項廢棄物，分下列二種：一、一般廢棄物：指事
    業廢棄物以外之廢棄物。二、事業廢棄物：指事業活動產生
    非屬其員工生活產生之廢棄物，包括有害事業廢棄物及一般
    事業廢棄物。…」廢棄物清理法第2條第1項第1、2款、第2項
    第1、2款定有明文。證人即彰化縣環保局稽查人員邱聰祥於
    本院審理時證稱：110年7月12月有去現場稽查，當天現場有
    堆放一些廢棄物，廢竹子和廢塑膠，我們認定是一般廢棄物
    。…事業廢棄物以外就是一般，只是失去原有的價值，不具
    市場價值的就是廢棄物，這種砍伐下來的竹子也是當成一般
    廢棄物來稽查，農業生產之後的農業廢棄物，基本上都是一
    般廢棄物，只是是失去市場價值或是檢視它沒有效用了，我
    們就認定是廢棄物，本件被告或是「大頭仔」就廢竹子沒有
    向主管機關申請再利用等語（本院卷第84至86頁、第88至91
    頁）。而依一般社會大眾皆能理解之通俗性觀念而言，所謂
    之廢棄物，當指沒有利用價值而經拋棄之物，亦即產生者主
    觀上擬予廢棄，或產生者主觀上雖尚不擬廢棄，但客觀上已
    對產生者不具效用者，即屬廢棄物（最高法院101年度台上
    字第589號刑事判決意旨參照）。查被告係「有償」提供土
    地讓他人棄置上開物品，且於110年7月16日13時41分許，經
    彰化縣環保局稽查人員再回到現場查看，上開堆置之2車次
    物品已經被燃燒殆盡，有彰化縣環保局110年7月16日環境稽
    查工作紀錄、蒐證照片2張在卷足憑（偵卷第21至22頁、第2
    6頁），被告復供稱：是「大頭仔」燒的，「大頭仔」載過
    來後，他沒有說什麼時候要運走等語（偵卷第82頁、本院卷
    第94頁），顯見該棄置之人主觀上已擬將上開堆置之物品廢
    棄。彰化縣環保局110年9月8日彰環稽字第1100054321號函
    亦認：本案查獲所堆置於現場之物為廢塑膠混合物（廢塑膠
    、廢木材及垃圾等）、廢竹子，被告表示係以每車次3,000
    元、5,000元代價供他人堆置，惟無法明確敘述廢棄物來源
    ，依其現場廢棄物態樣、來源、數量判定，該廢棄物種類為
    被拋棄者、減失原效用、被放棄原效用、不具效用或效用不
    明之一般廢棄物等語（偵卷第73至74頁）。依卷附彰化縣環
    保局稽查工作紀錄及110年7月9、12日現場照片（偵卷第22
    、25頁、本院卷第108至109頁）顯示，被告同意他人堆置之
    物品，其中1車次混雜塑膠、木板、垃圾，該等物品破損情
    況明顯，且雜亂堆疊，另一車次為竹子，也棄置在旁邊，已
    足認上開堆置物均屬沒有利用價值且為他人廢棄不用之一般
    廢棄物（依卷存證據，尚無積極證據足以證明係事業廢棄物
    ），辯護人主張非屬廢棄物云云，顯不可採。本件事證明確
    ，被告犯行堪以認定，應依法論科。
三、核被告所為，係犯廢棄物清理法第46條第3款之非法清理廢
    棄物罪。被告前因毒品危害防制條例案件，經本院以108年
    度訴字第1332號判處有期徒刑7月確定，於110年2月14日期
    滿執行完畢，有卷附臺灣高等法院被告前案紀錄表可按，其
    受有期徒刑之執行完畢，5年以內故意再犯有期徒刑以上之
    罪，符合刑法第47條第1項累犯所定之要件，且依大法官釋
    字第775號解釋意旨，審酌本案被告犯罪情節，並無因適用
    刑法第47條第1項規定加重最低本刑致無法處以最低法定本
    刑，而使其所受刑罰超過所應負擔罪責之罪刑不相當情形，
    是仍應依刑法第47條第1項之規定，加重其刑。被告提供土
    地予他人堆置廢棄物，所為妨害環境保護、破壞主管機關對
    於廢棄物之監督管理，原不宜輕縱，惟參酌上開地點棄置之
    廢棄物為一般廢棄物，且數量不多，對土地及環境之影響較
    輕，且被告犯後已與告訴人達成協議，向告訴人承諾以後不
    會再讓別人傾倒廢棄物，有告訴人林碧雲出具之陳報狀、本
    院110年10月12日電話洽辦公務紀錄單附卷可佐（偵卷第61
    頁、本院卷第37頁），被告所犯上開罪名法定刑為1年以上5
    年以下有期徒刑，得併科1,500萬元以下罰金，本院認依被
    告犯罪情節，即令處以該罪法定最低刑度，仍屬情輕法重，
    過於嚴苛，足以引起一般人之同情，其犯罪情狀，顯可憫恕
    ，故依刑法第59條之規定酌減其刑，並依法先加重後減輕之
    。爰以行為人之責任為基礎，審酌被告提供土地供他人堆置
    一般廢棄物，所為影響環境整潔與衛生，實不足取，被告犯
    後已與告訴人達成協議（詳前述）之犯後態度，及其犯罪之
    情節、所生危害程度、被告智識程度為國中畢業、從事回收
    業、目前自己獨居、領有中度中華民國身心障礙證明（見偵
    卷第27頁）等一切情狀，量處如主文所示之刑。
四、關於沒收：按犯罪所得，屬於犯罪行為人者，沒收之，於全
    部或一部不能沒收或不宜執行沒收時，追徵其價額，刑法第
    38條之1第1項前段、第3項定有明文。被告於警詢已自承有
    取得犯罪所得共8,000元等語（偵卷第11頁），被告亦曾向
    告訴人林碧雲告知有收取8,000元之情事（見偵卷第19頁告
    訴人筆錄），足認被告確實有獲得8,000元之利益，被告嗣
    後翻異前詞，改稱沒有收到錢云云，難認可採。本件被告收
    取之8,000元，屬於被告之犯罪所得，應依刑法第38條之1第
    1項前段之規定宣告沒收之，並依同條第3項之規定，諭知於
    全部或一部不能沒收或不宜執行沒收時，追徵其價額。
據上論斷，應依刑事訴訟法第299條第1項前段，判決如主文。
本案經檢察官王元郁提起公訴，檢察官黃建銘到庭執行職務。
中　　華　　民　　國　　111 　年　　1 　　月　　14　　日
                  刑事第七庭  審判長法  官  王義閔
                                    法  官  巫美蕙
                                    法  官  王素珍
以上正本證明與原本無異。
如不服本判決應於收受判決後20日內向本院提出上訴書狀，並應
敘述具體理由。其未敘述上訴理由者，應於上訴期間屆滿後20日
內向本院補提理由書（均須按他造當事人之人數附繕本）「切勿
逕送上級法院」。
告訴人或被害人對於判決如有不服具備理由請求檢察官上訴者，
其上訴期間之計算係以檢察官收受判決正本之日期為準。
中　　華　　民　　國　　111 　年　　1 　　月　　14　　日
                                    書記官  楊筱惠
附錄本案論罪科刑法條：
廢棄物清理法第46條第3款
有下列情形之一者，處1年以上5年以下有期徒刑，得併科新臺幣
1千5百萬元以下罰金：
三、未經主管機關許可，提供土地回填、堆置廢棄物。